【裁判字號】    98,交聲,144
【裁判日期】    980828
【裁判案由】    違反道路交通管理處罰條例聲明異議
【裁判全文】
臺灣新竹地方法院交通事件裁定         98年度交聲字第144號
移送機關即
原處分機關  交通部公路總局新竹區監理所
異  議  人
即受處分人  甲○
上列異議人因違反道路交通管理處罰條例案件，對於交通部公路
總局新竹區監理所民國97年8月19日竹監營字第裁50—E00000000
號裁決處分聲明異議，本院裁定如下：
    主  文
異議駁回。
    理  由
一、按機器腳踏車駕駛人未依規定戴安全帽者，處駕駛人新臺幣
    （下同）500元罰鍰，道路交通管理處罰條例第31條第6項定
    有明文；又交通法庭認為聲明異議無理由者，應以裁定駁回
    之，道路交通案件處理辦法第19條亦規定甚明。
二、原處分意旨略以：異議人即受處分人甲○於民國96年10月13
    日21時許，騎乘車牌號碼BE6-670號重型機車，行經新竹縣
    竹北市○○街與中正西路口，因有機器腳踏車駕駛人未依規
    定戴安全帽之違規行為，為新竹縣警察局保安隊警員乙○○
    攔停，並填掣竹縣警交字第E00000000號舉發違反道路交通
    管理事件通知單（下稱舉發通知單）舉發，惟異議人拒簽、
    領通知單，經交通部公路總局新竹區監理所（下稱新竹區監
    理所）函請舉發單位調查結果，仍認異議人確有前揭違規行
    為，乃於97年8月19日以竹監營字第裁50－E00000000號違反
    道路交通管理事件裁決書，依道路交通管理處罰條例第31條
    第6項之規定，裁處異議人罰鍰5百元。
三、異議意旨略以：伊於96年10月13日21時許，騎乘機車至事發
    現場，遭1輛警用巡邏車尾隨並超至旁側，大聲喝令「停車
    、熄火」，伊雖不解，仍立即配合並脫下安全帽，伊自始至
    終皆完整穿戴安全帽，並詢問員警是否有違規，該員警不回
    答，僅要求檢查行、駕照，且直接填寫罰單，違規事項載明
    為「未配戴安全帽」，伊手拿安全帽直呼冤枉，並要求該員
    警拿手機拍照存證，該員警僅開啟手機錄音功能，故伊拒絕
    簽收該通知單，並立即至新竹監理所陳情2次，事隔1年多均
    未答覆，今以「拒簽收」裁罰，更加不合理，爰依法聲明異
    議等語。
四、經查：
(一)、按因一般人民無法明確瞭解法律繁雜之規定，故對於聲明異
    議案件，如異議人在書狀內容中已載明不服之裁決日期、字
    號及理由，而能確定該具體案件者，應認係合法之聲明異議
    。經查，新竹區監理所以異議人違反道路交通管理處罰條例
    第31條第6項規定，寄送該所97年8月19日竹監營字第裁50－
    E00000000號裁決書予受處分人，上開裁決書按受處分人之
    住所「新竹縣竹北市○○街45巷1號」郵寄，並由受處分人
    本人簽收等情，有新竹區監理所送達證書影本1紙在卷可稽
    。是本件裁決書於97年8月25日即已發生合法送達效力，異
    議人雖遲至98年3月3日始向本院提出聲明異議狀，此有新竹
    市監理所檢送本院之聲明異議狀右上角新竹區監理所收文章
    載明係98年3月3日收文附卷為憑，惟其已於97年8月26日向
    交通部公路總局新竹區監理所新竹市監理站提出申訴，雖異
    議人未使用「異議」字眼，但觀其內容已足彰顯不服上開裁
    決處分之意思，有新竹區監理所移送函件之附件存卷可查，
    依上開說明，異議人之聲明異議應認未逾20日之法定期間，
    自屬合法，合先敘明。
(二)、本件異議人即受處分人甲○騎乘車牌號碼BE6—670號重型機
    車，於96年10月13日21時許，行經新竹縣竹北市○○街、中
    正西路口時，有機器腳踏車駕駛人未依規定戴安全帽之違規
    行為等情，業據證人即當場舉發之新竹縣警察局保安隊員警
    乙○○於本院調查時具結證述：「（舉發經過為何？）我當
    時與小隊長李長溪執行例行巡邏勤務，我們開巡邏車，我是
    駕駛人，當時異議人在我們前面，我不記得異議人有沒有載
    人，當我發現騎士沒有戴安全帽，異議人發現我們跟在他後
    面的時候，就有加速離開的跡象，我們就示意請他停車受檢
    ，異議人靠邊停車後就請異議人出示證件，核對是本人之後
    ，依規定告發。」、「（異議人說他當時有戴安全帽，有何
    意見？）異議人當時說他有戴安全帽，不承認我們告發的事
    實且拒簽拒收，為了避免日後舉證困難及記憶的模糊，我當
    天回去就寫在工作記錄簿上。」等情綦詳（見本院卷第23、
    24頁），並提出新竹縣警察局員警工作紀錄簿1紙附卷可稽
    （見本院卷第30頁）。
(三)、觀諸該員警工作紀錄簿上10月13日22時巡邏項目之記事欄載
    明「於21:00在華興街、中正西路口發現1重機車BE6-670騎
    士未戴安全帽，警向前示意其停車受檢，該車騎士遂加速意
    圖逃逸，經警隨後跟上告知其停車，始靠邊停車，該騎士為
    甲○（Ｚ000000000）稱未聽到警方指示始未停車，並稱有戴
    安全帽，未有警方所指稱違規情事及拒簽收告發單，為免爭
    議，警方於現場告知其違規事項等，登記備查。」等情明確
    ，衡以該紀錄為證人乙○○於舉發完畢後即刻填寫，且證人
    乙○○當無可能事先即知異議人日後必然就該違規行為聲明
    異議而預留證據，故其所為之紀錄，應係根據舉發當時之情
    況據實記載，堪以採信，而得作為對異議人不利之認定。
(四)、按行政機關對於前開應為舉證事項，並非不得以執行查察取
    締勤務人員，依據調查人證之程序，使就親歷事實提供不可
    替代之證明方法，是受處罰人就該證人所述見聞經過之真實
    性倘有質疑，除依法定交互詢問程序加以檢驗外，亦不得僅
    因證人之個人身分、地位或與當事人之關係而謂其不得作證
    ，或憑己意指為必須代以其他特定之證據方法，此在證人業
    已具結願依偽證罰則擔保證言可信之場合，尤屬當然。本件
    異議人既未就執勤員警之舉發有誤提出相關證據以供調查，
    本院復查無證據足資證明證人乙○○有捏造事實違法取締之
    情事，則執勤警員本其職責所為之舉發，自應受到合法、正
    確之推定，且證人乙○○與異議人素昧平生，亦無宿怨恩仇
    一節，業據證人乙○○結證在卷（見本院卷第27頁），其經
    具結後始為上開證述，當無甘冒受偽證罪之追訴處罰，而為
    與事實不符之虛偽陳述之理，是以證人乙○○所為舉發本件
    違規經過之證詞，應堪採信。
(五)、至證人即與證人乙○○一同執行巡邏勤務舉發本件之新竹縣
    警察局交通隊警員陳長溪於本院調查時固證稱：舉發至今已
    經過1年多，因為每天都在舉發，接觸的人很多，印象當中
    在竹北地區○道路天天都在走，開單的很多，對於本件舉發
    經過並沒有特別的印象，當時證人乙○○在開單，伊有一點
    距離，伊不是告發人，比較不會特別去注意異議人是否拒簽
    收舉發通知單，而且遇到拒簽的人也是蠻多的，並不會特別
    記得本件的狀況，況本件也不是伊舉發的，並不會特別去注
    意違規人有無簽名。」等語（見本院卷第25頁），參以案發
    迄今已逾1年半，人之記憶會隨時間之經過而逐漸模糊，此
    乃事理之常，況本件係證人乙○○製單舉發，有舉發通知單
    填單人職名章欄蓋有「警員乙○○」之章戳在卷為憑（見本
    院卷第8頁），是當以親身攔停異議人並填單舉發之證人乙
    ○○之記憶較為深刻，況警員每日均例行巡邏勤務，舉發交
    通違規事件數量繁多，實難期未填單舉發之偕同巡邏之警員
    陳長溪亦能清楚記憶本件舉發經過，惟異議人有上開違規情
    事，既已經證人乙○○於本院調查時證述明確，復有新竹縣
    警察局員警工作紀錄簿1紙存卷可查，詳如前述，證人陳長
    溪僅證稱對於本件舉發情形沒有特別的印象，並未就異議人
    是否確有違規情事為陳述，其所為上開證詞，亦不足為對異
    議人有利之認定。從而，異議人騎乘上開重型機車，於前揭
    時、地確有機器腳踏車駕駛人未依規定戴安全帽之情，至屬
    明確。
五、據上論結，應依道路交通案件處理辦法第19條，裁定如主文
    。
中    華    民    國    98    年    8     月    28    日
                  交通法庭  法  官  蔡欣怡
以上正本證明與原本無異。
如不服本裁定，應於裁定送達後5日內向本院提出抗告狀。
中    華    民    國    98    年    8     月    28    日
                            書記官  陳美利


司法院資訊處製作；財團法人民間司法改革基金會備份。
